【裁判字號】    99,智訴,6
【裁判日期】    990510
【裁判案由】    違反藥事法等
【裁判全文】
臺灣臺北地方法院刑事判決               99年度智訴字第6號
公  訴  人  臺灣臺北地方法院檢察署檢察官
被      告  甲○○
選任辯護人  陳化義律師
上列被告因違反藥事法等案件，經檢察官提起公訴（98年度偵字
第19161 號），被告於準備程序進行中為有罪之陳述，經本院合
議庭裁定由受命法官獨任進行簡式審判程序後，本院判決如下：
    主  文
甲○○明知為偽藥而販賣，處期徒刑伍月。緩刑年，並於本案
判決確定後陸個月內，向公庫支付新臺幣拾萬元。
扣案之亞培諾美婷「Reductil」膠囊拾伍顆（含包裝紙盒、鋁
箔裝紙、藥品），均沒收。
    事  實
一、甲○○係址設臺北市○○區○○街187 號「八德藥局」之負
    責人。甲○○明知亞培諾美婷「Reductil」膠囊，係由美商
    亞培大藥廠（下稱亞培藥廠）所生產，並由美商亞培股份有
    限公司（下稱亞培公司）申請許可進口，並以「Reductil」
    之商標圖樣，向我國經濟部智慧財產局申請註冊，取得商標
    專用權（商標註冊證號、專用權公司、圖樣、專用期限、指
    定使用商品名稱均詳如附表所示），指定使用於治療肥胖症
    及其併發症之藥劑、藥品等專用商品，現在仍在商標專用期
    間內，且明知向真實、姓名年籍不詳之成年人取得之亞培諾
    美婷「Reductil」藥品，均係未得商標專用權人亞培公司核
    准授權製造，而於同一商品，使用相同於上述商標專用權人
    註冊商標圖樣之「Reductil」偽藥，且係冒用上開商標專用
    權人名義，在外包裝盒（包含盒裝及鋁箔裝紙）上標示商標
    名稱或圖樣而屬偽造準私文書。甲○○竟基於意圖營利販賣
    上開仿冒商標之偽藥商品之犯意及行使偽造準私文書之犯意
    ，於民國98年5 月間、7 月間某日，向該姓名、年籍不詳之
    成年人士各買入「Reductil」（每盒有1 紙盒，內有2 片鋁
    箔包裝片，每片內裝15顆膠囊）後，旋即置放於「八福藥局
    」之辦公室鐵櫃內，並以「Reductil」偽藥每片鋁箔包裝片
    （內含15顆膠囊）新臺幣（下同）1,500 元之價格販賣他人
    牟利。嗣於98年6 月29日，亞培公司接獲檢舉乃委由人員前
    往上開「八福藥局」佯稱買受「Reductil」藥品，甲○○即
    自該藥局辦公室之鐵櫃內取出上開鋁箔包裝「Reductil」偽
    藥1 片，以1,500 元之價格，將上述「Reductil」偽藥販售
    予亞培公司人員，而行使上開仿冒之「Reductil」藥品鋁箔
    包裝上偽造商標名稱及圖樣之準私文書，足以生損害於亞培
    公司。亞培公司於鑑定買入之上開藥品後，認係偽藥涉及犯
    罪，報警處理，警員乃於98年8 月8 日13時許持本院核發之
    搜索票前往上開「八福藥局」店執行搜索，並當場扣得「
    Reductil」偽藥2 盒（共計35顆膠囊）。
二、案經美商亞培股份有限公司訴由臺北縣政府警察局三峽分局
    報請臺灣臺北地方法院檢察署檢察官偵查起訴。
    理  由
一、按刑事訴訟法第273 條之1 規定除被告所犯為死刑、無期徒
    刑、最輕本刑為3 年以上有期徒刑之罪、或高等法院管轄第
    一審案件者外，於審判期日前之程序進行中，被告先就被訴
    事實為有罪之陳述時，審判長得告知被告簡式審判程序之旨
    ，並聽取當事人、代理人、辯護人及輔佐人之意見後，裁定
    進行簡式審判程序。經查，本件被告甲○○被訴違反藥事法
    等乙案，非前開不得進行簡式審判程序之案件，經被告於本
    院行準備程序時就訴事實為有罪之陳述，且經法官告知被告
    簡式審判程序之旨，聽取被告、檢察官及辯護人之意見後，
    爰依上開刑事訴訟法第273條之1之規定，裁定改依簡式審判
    程序審判之，合先敘明。
二、上揭犯罪事實，業據被告甲○○於本院行準備程序時均坦承
    不諱（見本院99年3 月15日準備程序筆錄第2 頁），核與告
    訴代理人劉騰遠警詢中之證述相符，並有經濟部智慧財產局
    商標註冊資料、亞培公司派員購得之仿冒諾美婷膠囊15顆及
    其外包鋁箔裝紙照片1 張、估價單影本1 份、鑑定報告書1
    份、八福藥局之藥局執照1 份、照片，及扣案諾美婷「Redu
    c til 」膠囊偽藥35顆在卷可稽，足認被告前開自白與事實
    相符。從而，本件事證明確，被告前揭犯行，堪以認定，應
    依法論科。
三、核被告甲○○所為，係犯藥事法第83條第1 項之販賣偽藥罪
    及商標法第82條之販賣仿冒商標商品罪。又按在紙上或物品
    上之文字、符號、圖畫、照像，依習慣或特約，足以為表示
    其用意之證明者，依刑法第220 條第1 項規定，應以文書論
    。查亞培公司之商標名稱及圖樣，係該公司表示其用意之證
    明，自屬刑法第220 條第1 項之準私文書，被告甲○○販售
    之仿冒藥品，鋁箔包裝紙上均有標示商標名稱、圖樣，則其
    仍有主張該等商標之意思內容，至為灼然，係均犯刑法第
    216 條、第220 條第1 項、第210 條之行使偽造準私文書罪
    。又被告販賣上開藥品，係一行為同時販賣偽藥、販賣仿冒
    商標商品罪及行使偽造準私文書（商標之名稱及圖樣部分）
    ，而觸犯數罪名之想像競合犯，應從一重之販賣偽藥罪論處
    ，公訴人起訴雖未就上開行使行使偽造準私文書部分起訴，
    惟該部分事實與已起訴部分，有想像競合犯之裁判上一罪之
    關係，為起訴效力所及，基於審判不可分原則，本院自應併
    予審判。再按刑事法若干犯罪行為態樣，本質上原具有反覆
    、延續實行之特徵，立法時既予特別歸類，定為犯罪構成要
    件之行為要素，則行為人在密切接近之一定時、地持續實行
    之複次行為，倘依社會通念，於客觀上認為符合一個反覆、
    延續性之行為觀念者，於刑法評價上，即應僅成立一罪，此
    即學理上所稱「集合犯」，概如有職業性、營業性或收集性
    等具有重複特質之犯罪均屬之。而本件被告分別於98年5 月
    、7 月間各買入上開偽藥販售，迄至為警查獲止，惟被告開
    設藥局，販售藥品，構成要件本質上含有「營業習慣性」反
    覆為同一行為之意涵，學理上稱為「集合犯」。爰審酌被告
    所為，於國民健康足生重大危害，本不宜寬貸，惟被告前未
    曾受有期徒刑以上刑之宣告，此有臺灣高等法院被告前案紀
    錄表1 份存卷可考，念其犯罪後，已坦承犯行，暨品性、生
    活狀況、智識程度、犯罪所生之損害等一切情狀，量處如主
    文所示之刑。末查被告前未曾受有期徒刑以上刑之宣告，此
    有臺灣高等法院被告前案紀錄表1 份存卷可考，被告因一時
    失慮致犯本罪，犯後已坦承犯行，尚知悔悟，且已積極表達
    欲與告訴人公司和解之悔意，惟因告訴人公司礙於企業政策
    ，雙方無法達成和解（見本院99年4 月19日準備程序筆錄、
    審理筆錄）。又本案被告供述家中尚有2 名稚齡小孩需照顧
    ，且被告之父親又罹患有肝癌病症，亦需其照料等情，有其
    所提出之戶籍謄本1 份在卷可查，足見被告之父親、妻小均
    賴被告維生，本院認被告經此偵查、審判程序，復經科刑教
    訓，當已知所警惕而無再犯之虞，本院綜核各情認上開對被
    告所宣告之刑以暫不執行為適當，故併予宣告緩刑3 年，以
    啟自新，並依刑法第74條第2 項第4 款規定，諭知應於本案
    判決確定後6 個月內支付100,00 0元予公庫。
四、扣案之亞培諾美婷「Reductil」膠囊偽藥35顆，藥品部分雖
    經鑑定均為偽藥，固依藥事法第79條規定應由主管之行政機
    關沒入銷燬之，惟本件尚未經行政機關沒入銷燬，且同時屬
    商標法第83條之仿冒商標商品，為法院應義務沒收之物，而
    本件既有商標法之特別規定，屬刑法第11條但書之情形，本
    院即應依商標法第83條諭知沒收。至藥品以外之包裝盒組成
    （含外包裝盒、鋁箔裝），均係仿冒本案公司商標專用權人
    之商標商品，不問屬於犯人與否，應依商標法第83條規定併
    予宣告沒收。至亞培公司人員於98年6 月29日買入美商亞培
    公司亞培諾美婷「Reductil」膠囊偽藥15顆，並未扣案，且
    無證據證明尚屬存在，認已滅失，毋庸對之宣告沒收，併此
    敘明。
據上論斷，應依刑事訴訟法第273 條之1 、第299 條第1 項前段
，藥事法第83條第1 項，商標法第82條、第83條，刑法第11條、
第216 條、第210 條、第220 條第1 項、第55條、第74條第1 項
第1 款、第2 項第4 款，判決如主文。
本案經檢察官楊婉鈺到庭執行職務
中    華    民    國    99    年    5     月    10    日
                          刑事第十七庭法  官  賴淑美
本件正本證明與原本無異。
如不服本判決應於收受送達後10日內向本院提出上訴書狀，並應
敘述具體理由；其未敘述上訴理由者，應於上訴期間屆滿後20日
內向本院補提理由書（均須按他造當事人之人數附繕）「切勿逕
送上級法院」。
                                      書記官  許翠燕
中    華    民    國    99    年    5     月    10    日
附錄本案論罪科刑法條全文：
藥事法第83條
明知為偽藥或禁藥，而販賣、供應、調劑、運送、寄藏、牙保、
轉讓或意圖販賣而陳列者，處7年以下有期徒刑，得併科新臺幣5
百萬元以下罰金。
犯前項之罪，因而致人於死者，處7年以上有期徒刑，致重傷者
，處3年以上12年以下有期徒刑。
因過失犯第1項之罪者，處2年以下有期徒刑、拘役或科新臺幣30
萬元以下罰金。
第1項之未遂犯罰之。
商標法第82條
明知為前條商品而販賣、意圖販賣而陳列、輸出或輸入者，處1
年以下有期徒刑、拘役或科或併科新臺幣5萬元以下罰金。
商標法第83條
犯前二條之罪所製造、販賣、陳列、輸出或輸入之商品，或所提
供於服務使用之物品或文書，不問屬於犯人與否，沒收之。
中華民國刑法第210條
偽造、變造私文書，足以生損害於公眾或他人者，處5年以下有
期徒刑。
中華民國刑法第216條
行使第210條至第215條之文書者，依偽造、變造文書或登載不實
事項或使登載不實事項之規定處斷。
中華民國刑法第220條
在紙上或物品上之文字、符號、圖畫、照像，依習慣或特約，足
以為表示其用意之證明者，關於本章及本章以外各罪，以文書論
。
錄音、錄影或電磁紀錄，藉機器或電腦之處理所顯示之聲音、影
像或符號，足以為表示其用意之證明者，亦同。

司法院資訊處製作；財團法人民間司法改革基金會備份。
